# 结构化信托是否可以并表

提问人：呼吸爱天王 时间：2023-05-26 10:16:14
目前市场上有一种实际上的融资行为，但名义上做成了类权益的结构，一般是通过信托等来做结构化主体。
正好 2018 年北注协也发布了一个分享：北京注册会计师协会专业技术委员会专家提示[2018]第 1 号—审计中对结构化主体的关注
我就想问问这种，真的应该并表吗？
20*7年 6 月，A公司与B信托公司成立“资产支持票据项目”，基础资产为A公司持有的特定客户应收账款。“资产支持票据项目”规模为人民币 5 亿元，于中国银行间债券市场发行，划分为优先级资产支持票据和次级资产支持票据。优先级资产支持票据代表优先级信托受益权，面向社会投资者募集，规模拟定为资产支持票据规模的85%；次级资产支持票据代表次级信托受益权，规模拟定为资产支持票据规模的15%，全部由A公司认购。
该项目设立文件规定安排外部增信，由A公司作为差额补足方，出具《差额补足承诺函》，约定其自愿对预期信托利益的支付所需的资金承担差额补足义务。同时，A公司根据《资产服务协议》作为资产服务机构，继续完成原有应收账款的清收工作。管理层经判断公司对该“资产支持票据项目”拥有实质性权利，符合《企业会计准则第 41号-在其他主体中权益的披露》中所规定的“结构化主体”，并将其纳入合并范围。
管理层的判断依据为：（ 1 ）A公司以自有资金认购不设预期收益率的资产支持票据发行总额的15%，即全部次级资产支持票据；（ 2 ）A公司担任信托产品的资产服务机构，负责完成原有应收账款的清收工作；（ 3 ）在其他权利义务之外，A公司为“差额补足方”，承担差额补足义务。其所面临的可变回报风险与其他投资方不同，是资产支持票据的主要责任人。
以及现在还有一种类似的做法：A公司融资，通过信托募集资金，信托分优先级和次级，次级全部由A公司持有，然后信托层面设置所谓的能够满足合并报表控制的条件，比如由A决策信托的投资、决策等，但信托募集资金都是给A使用的，这种现在也有直接并表的，优先级做少数股东权益处理，请问这种是否合理？

回答人：chenyiwei
对此类案例，原始权益人可控制结构化主体（发行载体），这一点应无太大争议。主要问题是在合并报表中，能否将其他持有人（有的是平级，有的是优先级）持有的份额列作权益。如果不能列作权益，则搭建这一架构的意义也就不存在了。
虽然实务中有不少作为少数股东权益的案例，但争议很大。从会计技术角度分析，这类主体中的外部人所持份额很难满足在原始权益人合并报表中确认权益的条件，主要是这种情况下的支付现金或其他金融资产的现时义务难以避免，例如其存续期有限，或者只要有现金流入就必须进行分配等。